臺灣高等法院臺中分院刑事判決　　 99年度上更(一)字第234號
上　訴　人
即　被　告　翁年億
選任辯護人　劉憲璋律師
上　訴　人
即　被　告　黃芳益
選任辯護人　張淑琪律師
上列上訴人等因違反槍砲彈藥刀械管制條例案件，不服臺灣南投
地方法院97年度重訴字第3號，中華民國97年6月17日第一審判決
（起訴案號：臺灣南投地方法院檢察署97年度偵字第306、353、
651、987號），提起上訴，經判決後，由最高法院發回更審，本
院判決如下：
    主  文
原判決撤銷。
翁年億未經許可，製造可發射子彈具有殺傷力之土造槍枝，處有
期徒刑貳年拾月，併科罰金新臺幣壹拾貳萬元，罰金如易服勞役
，以新台幣壹仟元折算壹日，扣案之砂磨機參臺、電鑽壹臺、刨
光機壹臺、輪鋸壹臺、火石機壹臺、鑽臺壹臺、鑽頭肆拾支、乙
炔槍壹支、固定板手壹支、銼刀參支、游標尺壹把、鐵鎚壹支、
鑿子壹支，及土造長槍貳支(槍枝管制編號：0000000000號、000
0000000號），均沒收。又未經許可，製造可發射子彈具有殺傷
力之土造槍枝，處有期徒刑貳年拾月，併科罰金新臺幣壹拾貳萬
元，罰金如易服勞役，以新台幣壹仟元折算壹日。扣案之土造長
槍捌支（槍枝管制編號：0000000000至0000000000號）、鉛丸肆
包、彈簧拾陸條、砂磨機參臺、電鑽壹臺、刨光機壹臺、輪鋸壹
臺、火石機壹臺、鑽臺壹臺、鑽頭肆拾支、乙炔槍壹支、固定板
手壹支、銼刀參支、游標尺壹把、鐵鎚壹支、鑿子壹支均沒收，
扣案之槍管設計草圖壹本、槍管廢料壹支及未扣案之槍枝主要組
成零件槍管壹拾支、撞針壹拾個均與黃芳益連帶沒收。應執行有
期徒刑肆年陸月，併科罰金新臺幣貳拾萬元，罰金如易服勞役，
以新台幣壹仟元折算壹日，扣案之土造長槍捌支（槍枝管制編號
：0000000000至0000000000號）、鉛丸肆包、彈簧拾陸條、砂磨
機參臺、電鑽壹臺、刨光機壹臺、輪鋸壹臺、火石機壹臺、鑽臺
壹臺、鑽頭肆拾支、乙炔槍壹支、固定板手壹支、銼刀參支、游
標尺壹把、鐵鎚壹支、鑿子壹支，土造長槍貳支(槍枝管制編號
：0000000000號、0000000000號）均沒收，扣案之槍管設計草圖
壹本、槍管廢料壹支及未扣案之槍枝主要組成零件槍管壹拾支、
撞針壹拾個均與黃芳益連帶沒收。
黃芳益共同未經許可，製造槍砲之主要組成零件，處有期徒刑壹
年捌月，併科罰金新臺幣拾萬元，罰金如易服勞役，以新臺幣壹
仟元折算壹日，緩刑伍年。扣案之槍管設計草圖壹本、槍管廢料
壹支及未扣案之槍枝主要組成零件槍管壹拾支、撞針壹拾個均與
翁年億連帶沒收。出貨估價單壹本沒收。
    事  實
一、翁年億明知可發射子彈具有殺傷力之土造槍枝、具有殺傷力
    之子彈，及槍枝主要組成零件之槍管、撞針，均屬槍砲彈藥
    刀械管制條例管制之物品，非經許可，不得製造、販賣、轉
    讓、持有，而黃芳益亦明知槍管及撞針均屬槍枝之主要組成
    零件，係槍砲彈藥刀械管制條例管制之物品，非經許可，不
    得製造持有。詎翁年億因長年務農為生，見農作物經常遭松
    鼠、野豬肆虐，血本無歸，防不勝防，苦無對策，乃思製造
    獵槍供己及其他務農友人驅趕野生動物之用，竟基於未經許
    可製造可發射子彈具有殺傷力之土造長槍之犯意、未經許可
    販賣可發射子彈具有殺傷力之土造長槍之犯意、未經許可持
    有具有殺傷力子彈之犯意、未經許可轉讓具有殺傷力子彈之
    犯意、未經許可製造具有殺傷力之子彈之犯意，及與黃芳益
    共同基於未經許可製造槍枝主要組成零件之槍管、撞針之犯
    意聯絡，分別為下列行為：
(一)、翁年億於民國（下同）96年初，基於未經許可製造、販賣可
    發射子彈具有殺傷力之土造長槍之犯意、未經許可持有具有
    殺傷力子彈之犯意及基於未經許可轉讓具有殺傷力子彈之犯
    意，先在其位於南投縣竹山鎮○○路旁產業道路邊工寮內，
    以其所有砂磨機、刨光機、輪鋸、火石機、乙炔槍、電鑽、
    鑽臺、鑽頭、固定板手、銼刀、游標尺、鐵鎚、鑿子等工具
    ，製造可發射子彈具有殺傷力之土造長槍2支（槍枝管制編
    號：0000000000號、0000000000號），復前往某不詳姓名成
    年男子位於嘉義縣竹崎鄉附近處所，以每顆新台幣（下同）
    50 元之代價，向該不詳姓名成年男子購買12 GAUGE制式霰
    彈250顆而未經許可持有之。再於96年初某日，在其位於上
    址工寮，以16,000元之代價將上開其所製造可發射子彈具有
    殺傷力之土造長槍1支（槍枝管制編號：0000000000號）販
    賣予楊進忠（另案判處罪刑確定），供楊進忠打獵所用；又
    於96年1、2月間某日，在其位於上址工寮，以12,000元之代
    價將上開其所製造可發射子彈具有殺傷力之土造長槍1支（
    槍枝管制編號：0000000000號）販賣予曾松波（另案判處罪
    刑確定），並連同上開其購自不詳姓名成年男子處之12
    GAUGE制式霰彈其中5顆無償轉讓予曾松波。
(二)、翁年億於96年10月間某日至96年12月27日間，與黃芳益共同
    基於未經許可製造槍枝主要組成零件之槍管、撞針之犯意聯
    絡，陸續攜帶鐵管等物至黃芳益所經營位於臺中市○○路5
    巷9號工廠，交予黃芳益並告知槍管、撞針尺寸，由黃芳益
    據以繪製槍管、撞針設計草圖並在其上址工廠內製造槍管、
    撞針，而黃芳益先於96年11月中旬某日在其上址工廠，將12
    支槍管、撞針成品交予翁年億，復於同年12月27日在其上址
    工廠，將6支槍管、撞針成品交予翁年億，翁年億與黃芳益
    以此方式共同製造槍枝主要組成零件之槍管18支、撞針18個
    ，黃芳益製成一支槍管、撞針可得800元之報酬，翁年億僅
    交付予黃芳益製造槍管報酬3,000元。隨後，翁年億即基於
    未經許可製造可發射子彈具有殺傷力之土造長槍之犯意，及
    基於未經許可製造具有殺傷力之子彈之犯意，在其上址工寮
    內，以上開工具、鉛丸及黃芳益所交付槍管、撞針，製造可
    發射子彈具有殺傷力之土造長槍8支（槍枝管制編號：00000
    00000至0000000000號），並將上開其購自不詳姓名成年男
    子處之12 GAUGE制式霰彈，其中114顆改造成具有殺傷力之
    非制式子彈共113顆，另有1顆經改造後因無法擊發，而不具
    殺傷力。
二、嗣於97年1月28日6時30分許，經警持原審法院所核發搜索票
    至翁年億當時位於南投縣竹山鎮中正巷33之9號3樓之1套房
    之居所進行搜索，並當場扣得霰彈191顆 (其中114顆經改造
    為非制式子彈，其餘77顆仍為制式霰彈)、鉛丸3包，警方並
    於同日7時30分許持原審法院所核發搜索票，轉往翁年億位
    於上址工寮進行搜索，並當場扣得土造長槍8支（槍枝管制
    編號：0000000000至0000000000號）、鉛丸1包、彈簧16條
    、砂磨機3臺、電鑽1臺、刨光機1臺、輪鋸1臺、火石機1臺
    、鑽臺1臺、鑽頭40支、乙炔槍1支、固定板手1支、銼刀3支
    、游標尺1把、鐵鎚1支、鑿子1支、行動電話2支。另警方於
    97年1月28日8時許，持原審法院所核發搜索票至黃芳益位於
    上址工廠進行搜索，當場扣得槍管設計草圖1本、槍管廢料1
    支、出貨估價單1本、行動電話1支。
三、案經臺灣南投地方法院檢察署檢察官指揮南投縣政府警察局
    偵辦起訴。
    理  由
一、證據能力部分：
(一)、按被告以外之人於審判外之言詞或書面陳述，除法律有規定
    者外，不得為證據，刑事訴訟法第159條第1項定有明文。查
    證人楊進忠、曾松波於警詢所為供述，關於本案被告被訴犯
    罪事實之供述部分，均係本案被告以外之人，於審判外所為
    陳述，性質上屬傳聞證據，不得作為證據，應不具證據能力
    ，則本案被告翁年億之辯護人於準備程序時辯稱此為審判外
    陳述，不具證據能力，尚為可取。
(二)、按被告以外之人於審判外之陳述，經當事人於審判程序同意
    作為證據，法院審酌該言詞陳述或書面陳述作成時之情況，
    認為適當者，亦得為證據；當事人、代理人或辯護人於法院
    調查證據時，知有第159條第1項不得為證據之情形，而未於
    言詞辯論終結前聲明異議，視為有前項之同意，刑事訴訟法
    第159條之5定有明文。查除上開證人警詢證述外，本案其他
    證人、共同被告供述，及本件認定事實所引用之文書等證據
    資料，均經原審及本院於審理時提示被告翁年億與黃芳益，
    渠等2人及辯護人均未對證據能力表示意見，揆諸前揭說明
    ，可認為同意作為證據；而本院審酌該陳述作成時之情況，
    認為適當，自具有證據能力，而得採為證據。
二、訊據上訴人即被告（下稱被告）翁年億對於上開製造、販賣
    持有槍枝，及轉讓、製造持有子彈，及與被告黃芳益共同製
    造槍枝主要組成零件之槍管、撞針等犯行固坦承不諱，惟辯
    稱：伊係將整支槍零件賣給證人楊進忠、曾松波，並教導他
    們自行組裝零件並用螺絲鎖起來，槍托部分由他們自行找木
    頭組裝，伊賣予證人楊進忠及曾松波之槍枝亦係委由被告黃
    芳益一併製造之槍枝，又於某日山上打獵時曾拿5顆霰彈給
    證人曾松波使用，並非買槍送子彈云云。而上訴人即被告（
    下稱被告）黃芳益則矢口否認有何與被告翁年億共同製造槍
    枝主要組成零件之槍管、撞針之犯行，辯稱：被告翁年億以
    1支800元之代價，提供材料交由伊代工而製成具有槍管外型
    之鐵管，伊僅修飾該鐵管外觀，對於槍管內部並未加工，且
    當時認為鐵管內無膛線，應僅係玩具槍性質，主觀上並無與
    被告翁年億共同製造槍枝主要組成零件之槍管、撞針之認知
    云云。
三、訊據被告翁年億對於事實欄一之(一)所示有前往嘉義縣竹崎鄉
    附近購買制式霰彈250顆，並將其所製造之土造長槍各1支，
    分別於96年初在其製槍工寮以16,000元賣給楊進忠，及於96
    年1、2月間在竹山鎮○○里○○道路，以12,000元賣給曾松
    波，並同時交付5顆子彈等製造、販賣槍枝及轉讓子彈之事
    實，均供承不諱，核與證人楊進忠於原審審理時具結證稱：
    伊遭警方查獲之槍枝係向翁年億購買的，所購入之槍枝，連
    同槍托整支均已組裝完成，係在翁年億養狗及養鴿子的地方
    ，以16,000元代價購買等語（見原審卷第101至103頁），及
    證人曾松波於偵查中具結證稱：伊於去年（指96年）1、2
    月間在竹山鎮○○里○○道路，以12,000元向翁年億購買槍
    枝含5顆子彈，子彈伊拿去嚇山豬及松鼠已經用完等語（見
    偵字第651號卷第298頁），於原審審理時證述：伊於96年1
    、2月間在翁年億位於竹山鎮○○路之鴿舍，以12,000元向
    翁年億購買槍枝。所購入之槍枝，連同槍托整支均已組裝好
    ，翁年億並附5顆子彈，連同槍枝一併交付，買槍送的子彈
    均因嚇松鼠及山豬使用，都打光了等語（見原審卷第97至
    100頁），均大致相符。而警方於96年6月25日在證人楊進忠
    位於南投縣竹山鎮○○路22之3號居所查獲之土造長槍1支（
    槍枝管制編號：0000000000號），及97年2月4日在證人曾松
    波位於南投縣竹山鎮○○路604號住處查獲之土造長槍1支（
    槍枝管制編號：0000000000號），經送內政部警政署刑事警
    察局鑑定結果，均認係土造長槍，由具擊發機構之槍身及土
    造金屬槍管組合而成，擊發功能正常，可供擊發適用子彈或
    口徑12 GAUGE制式霰彈使用，均具殺傷力等情，亦有內政部
    警政署刑事警察局96年8月7日刑鑑字第0960101221號及97
    年3月10日刑鑑字第0970022905號槍彈鑑定書各1份在卷可稽
    （見偵字第651號卷第165至166頁、第301至303頁），復有
    於被告上開工寮起獲之砂磨機3臺、電鑽1臺、刨光機1臺、
    輪鋸1臺、火石機1臺、鑽臺1臺、鑽頭40支、乙炔槍1支、固
    定板手1支、銼刀3支、游標尺1把、鐵鎚1支、鑿子1支等工
    具扣案可資佐證，並經被告翁年億於警詢供承上開工具為其
    所有且係供其製造槍枝所用之工具（見偵字第651號卷第9頁
    ），參以上開被告翁年億販賣予楊進忠及曾松波之槍枝，與
    扣案之其餘8支槍枝，關於槍托部分，均係木造材製，且外
    型、色澤亦大致相同，難認係楊進忠、曾松波於購入後各自
    分別取材裁製而成，是被告翁年億製造槍械並加以販賣之事
    實，已堪認定。被告翁年億雖於原審審理時改稱僅係將槍枝
    零件交付買受之楊進忠及曾松波，並告訴渠二人自行找木頭
    裝成槍托，渠二人係自行組裝及加裝槍托，伊賣予證人楊進
    忠及曾松波之槍枝亦係委由被告黃芳益一併製造之槍枝云云
    ，惟為被告黃芳益及證人楊進忠、曾松波所否認（見原審卷
    第97、102頁），且被告翁年億販賣槍枝予證人楊進忠及曾
    松波係分別於96年初及96年1、2月間所為，而被告黃芳益接
    受被告翁年億委託製造槍管及撞針等槍枝主要零件則在96年
    10月至12月間，亦為被告黃芳益供明在卷。再者，證人楊進
    忠未經許可持有被告翁年億販賣之槍枝，係於96年6月25 日
    為警持臺灣南投地方法院核發之搜索票在楊進忠住處南投縣
    竹山鎮○○路23號自小貨車駕駛座後面查獲等情，業據本院
    調閱證人楊進忠違反槍砲彈藥刀械管制條例案件全卷查明無
    訛，顯然證人楊進忠向被告翁年億購買槍枝之時間，不可能
    是在被告翁年億委託被告黃芳益製造槍管及撞針等槍枝主要
    零件之後，足見被告翁年億上開所辯，顯屬事後飾卸之詞，
    無足採信。
四、被告翁年億於警詢陳稱：伊係以每顆50元之代價購得本件制
    式霰彈等語（見偵字第651號卷第12頁）；於原審審理時供
    承：伊共向他人購買10盒250顆子彈，均為制式霰彈，除扣
    案191顆子彈外，餘均已擊發，因原來制式霰彈之鉛丸較小
    顆，伊將鉛丸改大顆一點的，鉛丸數量少一點的，因為原來
    的鉛丸太多粒，乃自行改造等語（原審卷第117頁）；於本
    院前審審理時亦供認其係將購自他人之12 GAUGE制式霰彈中
    之5顆無償轉讓予曾松波等語（見本院上訴卷第201頁反面）
    ，並有霰彈191顆扣案可資佐證，而扣案之霰彈191顆中114
    顆經改造為非制式子彈，其餘77顆仍為具殺傷力之12 GAUGE
    制式霰彈，有內政部警政署刑事警察局97年2月20日刑鑑字
    第0970018271號槍彈鑑定書、及97年5月14日刑鑑字第0970
    065926號函可資佐證（見偵字第987卷第159至170頁、原審
    卷第165至168頁），堪認被告翁年億自承向他人購買10盒
    250顆制式霰彈，並自行改造部分制式霰彈為真實。又被告
    翁年億無償轉讓予證人曾松波之12 GAUGE制式霰彈5顆，並
    經證人曾松波因嚇松鼠及山豬而擊發完畢乙節，復據證人曾
    松波於原審審理時證述明確（見原審卷第99頁），而證人曾
    松波向被告翁年億購買槍彈之時間為96年1、2月間，係在被
    告翁年億於96年10月間某日至同年12月27日間改造制式霰彈
    之前，益徵證人曾松波受讓霰彈5顆，應屬正常擊發之12GAU
    GE制式霰彈，是被告自白有向他人購買得具殺傷力之制式霰
    彈250顆，並將其中5顆無償轉讓予證人曾松波等節，亦屬真
    實可信。
五、綜上，被告翁年億於96年初，在其上址工寮，以其所有上開
    工具，製造可發射子彈具有殺傷力之土造長槍2支，並另向
    他人購買12 GAUGE制式霰彈250顆，並於同年初某日，在其
    上址工寮，以16,000元之代價將其所製造上開土造長槍1支
    販賣予證人楊進忠，及於96年1、2月間某日，以12,000元之
    代價，將其所製造上開土造長槍1支販賣予證人曾松波，並
    連同其購自他人之12 GAUGE制式霰彈250顆中之5顆無償轉讓
    予證人曾松波之事實，至為灼然。
六、公訴意旨雖另載：被告翁年億先於96年8、9月間某日向他人
    購買12 GAUGE制式霰彈5顆，復於同年底某日再向他人購買
    12 GAUGE制式霰彈191顆，及證人曾松波係於96年10月31日
    13時4分27秒以其所持有行動電話門號0000000000號，撥打
    被告翁年億所持有行動電話門號0000000000號，要約購買槍
    枝，且翁年億將其購自他人處之12 GAUGE制式霰彈5顆販賣
    予證人曾松波等情，然依證人曾松波於偵查及原審審理時，
    就伊係以12,000元向被告翁年億購買槍枝1支，翁年億將槍
    枝及5顆子彈一併交付予伊用等情，已證述如前，其於原審
    審理時就監聽譯文內容並具結證稱：「（根據警方的監聽結
    果，你是在96年10月31日跟翁年億通電話，電話中你跟翁年
    億詢問『明天是否有』，你說『明天中午去跟他拿』，是否
    指要去拿槍？）我們是十幾年的朋友，都有在釣魚，我當時
    是問他有無釣到什麼魚。（在96年11月6日你與翁年億通電
    話，你在電話中說你要進去奮鬥山十天，錢要出來後再給他
    ，是否在說買槍的錢？）這是我之前跟翁年億借錢，要還他
    的，只有一、二千元」等語（原審卷第100頁），足見公訴
    意旨此部分之記載，應係誤會，併此敘明。
七、又被告翁年億於警詢供陳：槍管係請臺中朋友黃芳益以每支
    800元車床製造，扳機及槍托係伊自己用查獲之製槍工具，
    在伊位於竹山鎮○○路旁工寮研磨製造的，黃芳益亦知悉為
    伊製造者，係用以製造土造長槍用之槍管等語（見偵字第
    651號卷第10頁）；於偵查中陳稱：槍管係伊交給黃芳益做
    的，其他零件係伊自己弄的，黃芳益知悉槍管係要做獵槍用
    的，黃芳益一共做18支槍管等語（見偵字第651號卷第222頁
    ）；於原審審理時陳稱：伊將鐵管交給被告黃芳益，請黃芳
    益幫伊車成槍管，其他槍枝零件則係伊自己去買鐵片後以查
    扣之機具製成；黃芳益共給18支槍管，該槍管拿回來就可以
    組裝槍枝，只需再噴油漆等語（見原審卷第14、115頁）；
    於本院前審審理時並陳稱有請黃芳益製造槍管等語（本院上
    訴卷第202頁），於本院供稱：「（扳機何人車的？）那不
    是車的，是我去買材料自己磨的，撞針、子彈槽都是黃芳益
    車的。」、「（提示扣案槍枝）請確認該槍枝哪些部分是由
    黃芳益製造？槍管、撞針、撞撞針的圓頭這些都是黃芳益的
    車床車的。」、「（對被告翁年億上開所言有何意見？提示
    651號偵卷第73-77頁槍枝設計圖）是，我是照翁年億提供給
    我的圖製作的。」、「（槍枝設計圖是否你們製造槍管設計
    的設計圖？提示651號偵卷第73-77頁槍枝設計圖）這不是我
    畫的，這是黃芳益畫的。」等語。被告翁年億已明白供述製
    造土造長槍之過程，並供承自己亦有製造槍械，其委託被告
    黃芳益製作槍管、撞針之際，被告黃芳益亦明白知悉所受託
    製作者係供製作獵槍用之槍管、撞針。參以被告黃芳益於警
    詢供陳：查扣之槍管設計草圖係其所有，槍管設計圖係竹山
    益兄（按即為被告翁年億）委託伊製造並告知尺寸後，由伊
    繪成，圖樣一、二係用以製作槍管，圖樣三至六則均係用以
    製作撞針組件，圖樣七則用以製作槍機口等語（見偵字第
    651 號卷第57至58頁）；於偵查中亦坦承有幫翁年億製造槍
    枝零件，並表示主要係槍管，還有扣片，一共製作18支槍管
    及18 個扣片。伊知悉此為獵槍要用之槍管，在其工廠扣得
    之設計圖，係翁年億告訴伊尺寸，由伊繪成等語（見偵字第
    651號卷第223至224頁）；於原審審理時陳稱：被告翁年億
    於96年11、12月間拿鐵管託伊車成槍管的形狀，共車了18支
    ，1支請款800元，但實際僅收得3,000元等語（見原審卷第
    42、114頁），被告翁年億供稱其將鐵管等物交由被告黃芳
    益製作槍管、撞針之情形，核與被告黃芳益供稱其依被告翁
    年億所告知尺寸繪製設計圖並製造槍管、撞針，圖樣一、二
    係用以製作槍管，圖樣三至六則均係用以製作撞針組件，圖
    樣七則用以製作槍機口等情大致相符，並有槍枝設計圖附於
    97年度偵字第651號偵卷第76頁可資佐證，又槍管及撞針為
    槍枝之主要組成零件，有內政部86年11月24日台(86)內警字
    第8670683號公告可稽，被告二人共同製造槍枝主要組成零
    件槍管及撞針之事實，已甚灼然。
八、被告黃芳益雖於本院審理時改稱：伊僅幫翁年億加工鐵管之
    外觀，對於鐵管內部並無任何加工，以為翁年億要製造不具
    殺傷力之玩具槍云云。惟查，被告黃芳益知悉被告翁年億製
    造槍枝而共同製造槍枝之主要組成零件之情，業據被告翁年
    億供明如前所述，亦據被告黃芳益迭於警詢、偵查中均供稱
    ：翁年億曾來找伊，他說要作有膛線的，伊不敢做，後來才
    說要做沒有膛線的，伊才幫他做等情（見偵字第651號卷第
    58、224頁）；槍管設計草圖係其所有，槍管設計圖係竹山
    益兄（按即為被告翁年億）委託伊製造並告知尺寸後，由伊
    繪成，圖樣一、二係用以製作槍管，圖樣三至六則均係用以
    製作撞針組件，圖樣七則用以製作槍機口等語（見偵字第
    651 號卷第57至58頁）；於偵查中亦坦承有幫翁年億製造槍
    枝零件，並表示主要係槍管，還有扣片，一共製作18支槍管
    及18 個扣片。伊知悉此為獵槍要用之槍管，在其工廠扣得
    之設計圖，係翁年億告訴伊尺寸，由伊繪成等語（見偵字第
    651號卷第223至224頁）。佐以被告黃芳益供承知悉其製造
    之槍管為獵槍要用之槍管，且在被告黃芳益工廠扣得之槍枝
    設計圖，係被告黃芳益依被告翁年億囑咐而自行描繪，為被
    告黃芳益供承在卷（本院卷第56背面），該槍枝設計圖並非
    僅有槍管、撞針外觀之尺寸，尚詳細標示翁年億委由被告黃
    芳益就鐵管、撞針加工車床之部位如尺寸、斜度、大小等（
    見偵字第651號卷第74、76頁），若僅作為不具殺傷力之玩
    具槍使用，其槍枝設計圖何須如此精細繪製？又何須設計、
    製造精細結構之撞針，益徵被告黃芳益明知被告翁年億委託
    其製造之槍管及撞針，係作成具有殺傷力之槍枝主要組成零
    件，仍依被告翁年億囑託描繪槍枝設計圖，並按扣案之槍枝
    設計圖所載，製作翁年億委託製作土造長槍所需之槍管、撞
    針等主要組成零件，灼然甚明。而被告翁年億利用被告黃芳
    益共同製造之槍管及撞針等主要組成零件作成扣案之土造長
    槍，而該扣案之土造長槍8支，經送內政部警政署刑事警察
    局鑑定結果：送鑑土造霰彈長槍8支（槍枝管制編號：00000
    00000至0000000000號），認均係土造長槍，由具擊發機構
    之金屬槍身及土造金屬槍管組合而成，擊發功能正常，可供
    擊發口徑12GAUGE制式霰彈使用，認均具殺傷力。且送鑑土
    造長槍，因為霰彈槍，發射子彈非單一彈丸為數量不等彈粒
    ，實際射擊時子彈彈粒自槍口擴散無法精確測得彈丸度且會
    毀損彈速測定儀，經逐一測試擊發機構撞針力道，性能良好
    ，且以剃除發射火藥，僅留存底火之金屬彈筒部分，填實際
    射擊實驗，亦能擊發，均認能擊發適合其發射具有殺傷力之
    子彈，有內政部警政署刑事警察局97年2月20日刑鑑字第097
    0018271號槍彈鑑定書及法務部調查局97年11月6日調科參字
    第09700448430號鑑定通知書各1份在卷可參（見偵字第987
    號卷第159至170頁、本院上訴卷第136至141頁），及上開扣
    案工具、槍枝設計草圖1本、槍管廢料1支、出貨估價單1本
    可資佐證，被告黃芳益所辯僅幫翁年億加工鐵管之外觀，對
    於鐵管內部並無任何加工，以為翁年億要製造不具殺傷力之
    玩具槍云云，要難採取。
九、綜上，被告黃芳益接受共同被告翁年億之委託，以加工製造
    1支槍管及撞針800元之代價，依被告翁年億告知之尺寸，據
    以繪製槍管、撞針設計草圖，並在其工廠內將所製造之12支
    槍管及撞針分次交付予翁年億後，翁年億並據以製造可發射
    子彈具有殺傷力之土造長槍8支等情，事證明確，堪以認定
    。至檢察官起訴書記載被告黃芳益係販賣槍管予被告翁年億
    一節，容有誤會。被告翁年億雖復辯稱其販售予楊進忠、曾
    松波之土造長槍之槍管亦為被告黃芳益所製作云云（見原審
    卷第42頁、本院卷第57頁反面、第79頁反面），惟證人楊進
    忠、曾松波既分別早於96年初、96年1、2月間即已向被告翁
    年億購得土造長槍，既經認定於前，被告翁年億復係自96年
    10月間始委託被告黃芳益製造槍管、撞針，則證人楊進忠、
    曾松波向被告翁年億所購得之土造長槍之槍管、撞針，當無
    由被告黃芳益製成之可能，被告翁年億此部分所指，無從採
    取，併此敘明。
十、本件查獲之鉛彈及火藥係供被告翁年億改造霰彈子彈之用，
    業據被告翁年億於偵查中供承不諱（見偵字第651號卷第221
    頁）；其復於原審審理時供承：扣案鉛丸四包係要做霰彈用
    ；伊為打山豬，故改造子彈使子彈之殺傷力降低；伊共向他
    人購買10盒250顆制式霰彈，除扣案191顆子彈外，餘均已擊
    發，因原來制式霰彈之鉛丸較小顆，伊將鉛丸改大顆一點的
    ，鉛丸數量少一點的，因為原來的鉛丸太多粒，乃自行更換
    改造等語（原審卷第14、112、117頁）；於本院前審審理時
    亦供認其係將購自他人之12 GAUGE制式霰彈中之5顆無償轉
    讓予曾松波等語（本院上訴卷第201頁反面），可知被告翁
    年億確有向他人購入10盒共250顆之12 GAUGE制式霰彈，其
    並為讓子彈之殺傷力降低而曾改造部分霰彈。扣案之霰彈
    191顆經先後送內政部警政署刑事警察局鑑定結果：送鑑霰
    彈191顆，其中77顆認均係口徑12 GAUGE制式霰彈，首次採
    樣26顆試射，及第2次就剩餘51顆試射，均可擊發，認均具
    殺傷力；其餘114顆認均係非制式子彈，而係由口徑12GAUGE
    制式霰彈換裝金屬彈丸而成，首次採樣38顆試射，僅1顆無
    法擊發，認不具殺傷力，其餘37顆均具殺傷力，第2次就剩
    餘之76顆，經實際試射，均可擊發，均具殺傷力。有內政部
    警政署刑事警察局97年2月20日刑鑑字第0970018271號槍彈
    鑑定書及97年5月14日刑鑑字第0970065926號函文各1份在卷
    可稽(見偵字第987卷第159至170頁、原審卷第165至168頁）
    。扣案之鉛丸4包，經送內政部警政署刑事警察局鑑定結果
    ：亦認均係金屬彈丸，其中直徑7.7mm、6.2mm、5.0mm、3.
    4mm及2.4mm之金屬彈丸，與第二次送鑑定之非制式子彈76
    顆，經採樣5顆拆解檢視，內分別具有直徑約7.7mm、6.2及
    5.1mm之金屬彈丸，經與送鑑鉛丸相比較，具有直徑相近之
    金屬彈丸等情，亦有內政部警政署刑事警察局97年5月14日
    刑鑑字第0970065926號函文在卷可稽（原審卷第165至168
    頁），是被告翁年億上開自白與事實相符，堪予採信。足認
    本件被告翁年億在其上址工寮內，將其購自他人處之12GAUG
    E制式霰彈250顆，其中114顆改造成具有殺傷力之非制式子
    彈共113顆（共改造114顆，但1顆無法擊發，不具殺傷力）
    ，事證明確，其製造子彈之犯行，同堪認定。
十一、又被告翁年億共向他人購得12GAUGE制式霰彈250顆，已認定
    如前，則先扣除無償轉讓予證人曾松波之制式霰彈5顆、現
    場扣案之制式霰彈77顆及改造失敗霰彈1顆、改造成功霰彈
    113顆，合計191顆，另有54顆制式霰彈，業經被告翁年億供
    稱係於警查獲前擊發完畢，並曾與證人賴文正一起上山打獵
    （偵651卷第222頁），核與證人賴文正於偵查中結證屬實（
    偵651卷第258頁），是被告翁年億供稱其餘54顆制式霰彈業
    已擊發完畢，應屬真實，而該54顆霰彈既係被告翁年億購買
    之250顆制式霰彈之一部分，核與經鑑定之制式子彈同，堪
    認具有殺傷力，而該54顆制式霰彈業經擊發完畢，且卷內並
    無證據足以證明此部分，有經被告翁年億改造為具殺傷力之
    非制式子彈，依罪疑惟輕原則，尚難認定被告翁年億就擊發
    完畢之54顆制式霰彈有任何改造行為，附此敘明。又公訴人
    起訴書記載被告翁年億上開250顆制式霰彈係向李翰以每顆
    50 元之代價所購入，然事後經檢察官查證結果，並非李翰
    販賣予被告翁年億，而係另有不詳姓名之成年男子，而非李
    翰，有臺灣嘉義地方法院檢察署檢察官97年度偵字第3904號
    不起訴書處分書在卷可按（見本院上訴卷第152至153頁），
    公訴人記載被告翁年億係向李翰買入霰彈一節，容有誤會，
    併此敘明。
十二、綜上所述，被告翁年億及被告黃芳益所辯均非可採，其等犯
    行事證明確，均堪認定，應予論科。
十三、論罪科刑：
(一)、按所謂製造，包括創製、改造、組合、混合、化合等行為在
    內（最高法院86年度臺上字第7558號判決意旨參照）。核被
    告翁年億所為，係犯違反槍砲彈藥刀械管制條例第8條第1項
    之未經許可，製造、販賣可發射子彈具有殺傷力之土造長槍
    罪、同條例第12條第1項之未經許可，製造子彈罪、同條例
    第12條第2項之未經許可，轉讓子彈罪，及同條例第13條第1
    項之未經許可，製造槍砲之主要組成零件罪。被告黃芳益所
    為，係犯違反槍砲彈藥刀械管制條例第13條第1項之未經許
    可，製造槍砲之主要組成零件罪。而本件公訴人認被告翁年
    億將5顆制式子彈交付予證人曾松波之犯行，係涉犯槍砲彈
    藥刀械管制條例第12條第1項之未經許可，販賣子彈罪嫌，
    尚有未洽，惟其起訴之犯罪事實，與本院認定之基本社會事
    實相同，自應就被告翁年億所為未經許可，轉讓子彈之犯行
    予以審理，並依法變更起訴法條。又本件公訴人認被告黃芳
    益將18支槍管交付予被告翁年億之犯行，係涉犯槍砲彈藥刀
    械管制條例第8條第1項之幫助犯罪嫌，尚有未洽，惟其起訴
    之犯罪事實，與本院認定之基本社會事實相同，自應就被告
    黃芳益所為未經許可，製造槍枝之主要組成零件之槍管、撞
    針之犯行予以審理，並依法變更起訴法條。又檢察官雖未就
    被告黃芳益製造撞針提出公訴，惟此部分與製造槍管部分為
    同一製造行為，為起訴效力所及，本院自得一併審理。
(二)、被告翁年億與黃芳益就未經許可，製造槍枝之主要組成零件
    之槍管、撞針之犯行，具有犯意聯絡及行為分擔，應依刑法
    第28條規定，論以共同正犯。
(三)、被告翁年億製造土造長槍前，其製造、持有槍枝之主要組成
    零件之槍管、撞針之行為，係其製造槍枝之階段行為，及其
    製造槍枝後，進而持有其所製造之槍枝之低度行為，為其製
    造之高度行為所吸收，另其販賣槍枝之低度行為，為其製造
    槍枝之高度行為所吸收，均不另論罪。被告翁年億持有子彈
    之低度行為，為其轉讓子彈之高度行為所吸收，不另論罪。
    被告翁年億同時以一行為販賣土造長槍一支及轉讓5顆制式
    霰彈予證人曾松波，為想像競合犯，應從較重之未經許可，
    販賣可發射子彈具有殺傷力之土造長槍罪處斷。至於被告翁
    年億於本院前審審理時，雖改稱係不同時間交付長槍及子彈
    予曾松波云云（本院上訴卷第201頁反面），既與證人曾松
    波證述內容不符，且被告翁年億此部分不利於己之自白，復
    無證據加以證明，依罪疑有利被告推定之原則，應認被告翁
    年億於本院所為該部分不利於己之自白，無足採信。再者，
    被告翁年億改造子彈前，其持有子彈之行為，係其改造子彈
    之階段行為，及其改造子彈後進而持有其所改造子彈之低度
    行為，為其改造之高度行為所吸收，均不另論罪。而檢察官
    雖未就被告翁年億製造槍枝之主要組成零件之槍管、撞針之
    犯行提起公訴，惟此部分既屬業經起訴成罪之製造土造長槍
    犯行之階段行為，為起訴效力所及，本院自應併予審理，併
    此敘明。
(四)、再按所謂接續犯，係指行為人之數行為於同時同地或密切接
    近之時、地實行，侵害同一之法益，各行為之獨立性極為薄
    弱，依一般社會健全觀念，在時間差距上，難以強行分開，
    在刑法評價上，以視為數個舉動之接續實行，合為包括之一
    行為予以評價，較為合理者，始足當之。被告翁年億如事實
    欄一之(一)所示於96年初，即自行製造可發射子彈具有殺傷力
    之土造長槍2支（槍枝管制編號：0000000000號、00000000
    00號），並分別出售予楊進忠（96年初某日）、曾松波（96
    年1、2月間某日）；後於如事實欄一之(二)所示之96年10月間
    某日起至96年12月27日間，陸續委託黃芳益製造槍管及撞針
    ，並以該槍管及撞針製造可發射子彈具有殺傷力之土造長槍
    8 支（槍枝管制編號：0000000000至0000000000號），則被
    告翁年億分別如事實欄一之(一)、(二)所示製槍部分所為，製造
    之時間已相隔約十個月之久，方法過程又非一致，依一般社
    會大眾之健全認知觀念，在時間差距上，係可以分開，在刑
    法評價上，復各具獨立性，兩部分行為皆可獨立成罪，與接
    續犯有間，應分論併罰之。
(五)、又被告翁年億基於單一犯意，於密接時地接續將制式霰彈改
    造成具有殺傷力之非制式子彈，為接續犯，屬實質上一罪，
    其中一顆無法擊發而不具殺傷力，亦不另論以未遂，附此敘
    明。再者，被告翁年億於如事實欄一之(二)所示相近時間，基
    於同一製造槍、彈之犯意，製造土造長槍及將制式霰彈改造
    成具有殺傷力之非制式子彈，為想像競合犯，應從較重之未
    經許可，製造可發射子彈具有殺傷力之土造長槍罪處斷。而
    檢察官雖未就被告翁年億將制式霰彈改造成具有殺傷力之非
    制式子彈之犯行提起公訴，惟此部分與業經起訴成罪之製造
    土造長槍部分，有想像競合犯之關係，為起訴效力所及，本
    院自應併予審理，附此敘明。被告黃芳益基於單一犯意，於
    密接時地接續製造共計18支槍管及撞針，為接續犯，屬實質
    上一罪。
(六)、另被告翁年億所為，係違反槍砲彈藥刀械管制條例第8條第1
    項之未經許可，製造可發射子彈具有殺傷力土造槍枝罪之犯
    行，所犯為法定本刑五年以上有期徒刑，併科新台幣一千萬
    元以下罰金之重罪。而被告黃芳益所為，係違反槍砲彈藥刀
    械管制條例第13條第1項之未經許可，製造槍砲之主要組成
    零件罪之犯行，所犯為法定本刑三年以上十年以下之有期徒
    刑，併科新台幣七百萬元以下罰金之罪。然觀諸被告翁年億
    經警搜索查獲系爭10支槍枝後，即自白犯行，犯後態度良好
    ，其無前科紀錄，製造槍械及持有、購買子彈之目的，係要
    供打獵之用，又家境不好，並販賣以貼補家用，並未持以涉
    犯其他刑案，且因獵槍易耗損，故製造多支，業據其供陳在
    卷（見偵字第651號卷第13頁、原審卷第192至193頁），參
    以其僅將所製造槍枝中之2支槍枝販售予證人楊進忠、曾松
    波，證人楊進忠、曾松波二人除本件違反槍砲彈藥刀械管制
    條例外，均不曾受有期徒刑以上刑之宣告，有臺灣高等法院
    被告前案紀錄表附卷可稽（本院上更(一)卷第41、42頁），且
    楊進忠及曾松波買入上開槍枝後，僅供己在山間務農驅趕松
    鼠等之用，業據證人楊進忠及曾松波於其等違反槍砲彈藥刀
    械管條例案件中供明在卷，經本院向臺灣南投地方法院檢察
    署調閱證人楊進忠及曾松波違反槍砲彈藥刀械管條例之相關
    卷宗查明無訛。可知，被告翁年億素行良好，製造槍枝為獵
    槍，其功能及目的在於驅趕偷食農作物之動物，其家境不好
    ，並以該等槍枝打獵及販賣以貼補家用，且該等獵槍易耗損
    故多製造，未曾持以犯案，另出售之對象，亦在用以嚇跑松
    鼠等破壞農作物之動物，均未曾持該槍枝犯罪，並未因此造
    成公眾或他人現實之惡害，且被告翁年億復為避免供其所製
    造槍枝使用而取得之制式霰彈，殺傷力過大，猶自行將該制
    式霰彈加以改造成非制式子彈，減少內部火藥成份，更可見
    被告翁年億製造土造長槍之目的，係在保衛農作物以嚇跑野
    生動物之用，否則又何需將已可直接使用，且火力強大之制
    式霰彈，改造成威力減弱之非制式子彈？此與一般製造槍枝
    用於犯罪或大加販售供他人犯罪，以牟取暴利之徒相比，被
    告翁年億實際惡性顯然輕微；又被告黃芳益毫無前科紀錄，
    亦有臺灣高等法院被告前案紀錄表在卷可考，雖接受被告翁
    年億之請託，而與被告翁年億共同製造土造長槍所需之槍管
    及撞針，然僅以每支800元代價接受委託，且迄今僅取得3,
    000元，獲利甚微，且翁年億製造長槍為獵槍，其功能及目
    的非用以販賣他人供犯罪之用，純粹係農民間驅趕林間動物
    之用，業如前述，且被告黃芳益共同製造槍枝主要組成零件
    ，而由被告翁年億製造而成之槍枝8枝，被告翁年億尚未出
    售他人流入市面，即為警於97年1月28日查獲，有警方搜索
    扣押扣案之物品可資佐證，對於社會治安未造成嚴重傷害，
    被告黃芳益之惡性顯甚輕微，是以本件被告二人犯罪之具體
    情狀觀之，確屬情輕法重，客觀上足以引起社會一般人之同
    情而堪可憫恕，縱量處最低度之刑，猶嫌過重，爰依刑法第
    59條規定，酌減輕其刑。
(七)、原審就被告翁年億及黃芳益上開犯行予以論罪科刑，固非無
    見。惟(1)被告翁年億如事實欄一之(一)、(二)之製造槍枝犯行，
    相隔約十個月之久，方法過程又非一致，應分別評價，各自
    獨立成罪，原審依實質上一罪之接續犯論擬，即有未洽。(2)
    被告翁年億及黃芳益共同製造之槍枝主要零件除槍管外，尚
    有撞針，原判決未予認定，亦有未合。(3)被告翁年億及黃芳
    益二人係於96年10月間某日至96年12月27日間，共同基於未
    經許可製造槍枝主要組成零件之犯意為製造行為，業據被告
    黃芳益供述在卷（偵651卷第59、224頁、本院卷第56頁），
    原判決認定亦有未洽。(4)被告翁年億及黃芳益共同製造而未
    扣案之槍枝主要組成零件（扣除已組成槍枝8支部分）其餘
    槍管10支、撞針10個，均係違禁物，原判決未諭知沒收，又
    扣案之槍管設計草圖壹本、槍管廢料壹支未諭知被告二人連
    帶沒收，尚有未當。(5)再量刑之輕重，雖屬事實審法院得依
    職權自由裁量之事項，然仍應受比例原則及公平原則之限制
    ，否則其判決即非適法。刑事審判旨在實現刑罰權分配的正
    義，故法院對有罪被告之科刑，應符合罪刑相當之原則，使
    輕重得宜，罰當其罪，以契合社會之法律感情。原審法院認
    被告二人均無刑法第59條之適用，認事尚有未洽。被告黃芳
    益以無犯罪之認知為由，提起上訴雖無理由，惟被告翁年億
    、黃芳益另指摘原審判決量刑過重，此部分上訴為有理由，
    原判決既有上開瑕疵應由本院將原判決撤銷改判。爰審酌被
    告翁年億製造槍枝為獵槍，其目的在於狩獵，驅趕危害農作
    物之野生動物，並供其打獵貼補家用，未持以犯他罪，且僅
    將所製造槍枝中之2支出售予楊進忠、曾松波二人，亦係供
    該二人驅趕危害農作物之松鼠等動物之用，被告黃芳益製造
    槍管及撞針，係供翁年億製造槍枝使用而被告翁年億製造之
    土造長槍為獵槍，其功能及目的非用以販賣他人供犯罪之用
    ，純粹係農民間驅趕林間動物之用，業如前述，其等犯罪情
    節輕微。於偵、審中坦承犯行，態度良好，併參以其生活狀
    況、品行、智識程度、犯罪之動機、目的、手段、所生危害
    等一切情狀，分別量處如主文第二項、第三項所示之刑，並
    諭知罰金如易服勞役之折算標準，暨就被告翁年億部分定應
    執行之刑及諭知罰金易服勞役之折算標準，以資懲儆。又被
    告黃芳益前未曾受有期徒刑以上刑之宣告，因一時失慮，偶
    罹刑典，事後已坦承犯行，深具悔意，經此刑之宣告後，應
    知警惕而無再犯之虞，本院因認暫不執行其刑為當，予以宣
    告緩刑五年，用啟自新。
十四、扣案之土造長槍8支（槍枝管制編號：0000000000至0000000
    000號)、警方於96年6月25日在證人楊進忠位於南投縣竹山
    鎮○○路22之3號居所查獲土造長槍1支（槍枝管制編號：00
    00000000號)，及警方於97年2月4日在證人曾松波位於南投
    縣竹山鎮○○路604號住處查獲土造長槍1支（槍枝管制編號
    ：0000000000號），及被告翁年億及黃芳益共同製造而未扣
    案之槍枝主要組成零件（扣除已組成槍枝8支部分）其餘槍
    管10支、撞針10個，均係違禁物，均應依刑法第38條第1項
    第1款規定沒收之，槍枝主要組成零件（扣除已組成槍枝8支
    部分）其餘槍管10支、撞針10個分別於共同被告翁年億及黃
    芳益諭知連帶沒收。扣案之鉛丸4包、彈簧16條、砂磨機3臺
    、電鑽1臺、刨光機1臺、輪鋸1臺、火石機1臺、鑽臺1臺、
    鑽頭40支、乙炔槍1支、固定板手1支、銼刀3支、游標尺1把
    、鐵鎚1支、鑿子1支，均為被告翁年億所有且為供其本案犯
    行所用之物，業據被告翁年億於警詢時自承在卷（見偵651
    號第9頁），均依刑法第38條第1項第2款規定宣告沒收。另
    扣案之槍管設計草圖1本、槍管廢料1支、出貨估價單1本，
    均為被告黃芳益所有且為供其本案犯行所用之物，業據被告
    黃芳益於警詢時自承在卷（見偵字第651號卷第57頁），均
    依刑法第38條第1項第2款規定宣告沒收。槍管設計草圖1本
    、槍管廢料1支，係供被告二人共同犯罪之用，應分別對被
    告二人諭知連帶沒收。
十五、按沒收犯罪所得之現金，除法律另有特別規定，原則上應以
    現存為限，若確已花光費失，且槍砲彈藥刀械管制條例未如
    毒品危害防制條例第19條第1項定有追徵其價額或以其財產
    抵償之相關規定，不得再論知沒收（司法院(83)廳刑一字第
    01161號意見參照）。查被告翁年億販賣予證人楊進忠、曾
    松波各1支槍枝所得共計28,000元，及被告翁年億交予被告
    黃芳益之製造槍枝之主要組成零件之槍管之報酬3,000元，
    均未扣案，復無證據證明尚屬存在，爰不予宣告沒收。又扣
    案之霰彈191顆，其中190顆已因鑑驗時試射而失其違禁物之
    性質，無庸為沒收之諭知，其餘1顆因鑑驗時試射無法擊發
    ，不具殺傷力，亦不具違禁物之性質，無庸為沒收之諭知。
    另被告翁年億購自不詳姓名成年男子處之12 GAUGE制式霰彈
    之其餘59顆（250 顆扣除上開扣案之191顆），其中5顆無償
    轉讓予證人曾松波後，業經證人曾松波擊發完畢，其餘54顆
    亦業經被告翁年億於經警查獲前擊發完畢，已如前述，均已
    失其違禁物之性質，無庸為沒收之諭知。再者，扣案之被告
    翁年億所持有行動電話2支，及被告黃芳益所持有行動電話1
    支，乃為被告二人日常聯絡所用之物，並非專供被告二人為
    本案犯行所用之物，又非違禁物，爰不予宣告沒收。
十六、不另為無罪之諭知部分：
(一)、公訴意旨另以：被告黃芳益明知被告翁年億欲製造其他可發
    射金屬或子彈之具有殺傷力之槍械，竟基於幫助之意，於96
    年12月20日在其所經營位於臺中市○○路5巷9號之工廠內，
    販賣不鏽鋼套32個予同案被告翁年億，因認被告黃芳益前開
    部分行為涉犯槍砲彈藥刀械管制條例第8條第1項之幫助犯罪
    嫌。
(二)、按犯罪事實應依證據認定之，無證據不得認定犯罪事實；不
    能證明被告犯罪者，應諭知無罪之判決，刑事訴訟法第154
    條第2項及第301條第1項，分別定有明文。次按認定不利於
    被告之事實，須依積極證據，苟積極證據不足為不利於被告
    事實之認定時，即應為有利於被告之認定，更不必有何有利
    之證據；又事實之認定，應憑證據，如未能發現相當證據，
    或證據不足以證明，自不能以推測或擬制之方法，以為裁判
    基礎。而刑事訴訟法上所謂認定犯罪事實之積極證據，係指
    適合於被告犯罪事實之認定之積極證據而言，雖不以直接證
    據為限，間接證據亦包括在內；然而無論直接或間接證據，
    其為訴訟上之證明，須於通常一般之人均不致有所懷疑，而
    得確信其為真實之程度者，始得據為有罪之認定，倘其證明
    尚未達到此一程度，而有合理之懷疑存在時，致使無從形成
    有罪之確信，根據「罪證有疑，利於被告」之證據法則，即
    不得遽為不利被告之認定（最高法院30年上字第816號、29
    年上字第3105號、30年上字第1831 號、40年臺上字第86號
    及76年臺上字第4986號等判例意旨參照)。
(三)、本件公訴人認被告黃芳益前開部分行為，涉犯槍砲彈藥刀械
    管制條例第8條第1項之幫助犯罪嫌，無非以：被告黃芳益之
    警詢及偵訊之供述；同案被告翁年億之警詢及偵訊之供述；
    同案被告翁年億持有行動電話門號0000-000-000號於96年11
    月13日18時9分22秒、同年月20日14時28分35秒、同年12月1
    日10時28 分14秒及97年1月2日9時1分50秒之通訊監察譯文
    ；出貨估價單（起訴書誤載為收據）1件，為其所憑之論據
    。
(四)、訊據被告黃芳益固不否認曾將不鏽鋼套32個交予同案被告翁
    年億，惟矢口否認有何涉犯槍砲彈藥刀械管制條例第8條第1
    項之幫助犯罪嫌之犯行，並辯稱：伊不知道不鏽鋼套之用途
    等語。
(五)、經查：
(1)、同案被告翁年億於警詢及偵訊時均僅供稱其以每支800元之
    代價委託被告黃芳益製造槍管，並未提及其曾向被告黃芳益
    購買不鏽鋼套（見偵字第651號卷第10、222頁），而被告黃
    芳益於警詢時固坦承其於96年12月間將不鏽鋼套32個交予同
    案被告翁年億，然未提及該不鏽鋼套之用途（見偵字第651
    號卷第59頁），且被告黃芳益於偵訊時固供稱：伊幫翁年億
    製作不鏽鋼套，係槍枝用的，但伊不知道叫什麼東西等語（
    見偵字第651號卷第224頁），被告黃芳益於偵訊時仍未詳述
    該不鏽鋼套之用途，合先敘明。
(2)、綜觀同案被告翁年億持有行動電話門號0000000000號於96年
    11月13日18時9分22秒、同年月20日14時28分35秒、同年12
    月1日10時28分14秒及97年1月2日9時1分50秒之通訊監察譯
    文其內容均僅提及被告黃芳益通知同案被告翁年億取貨，未
    提及該不鏽鋼套之用途（見偵字第987號卷第79、80、82、
    86頁）。又卷附之出貨估價單固然記載「不鏽鋼套14x12x6.
    8x30」「32個」（見偵字第987號卷第115頁），然亦未提記
    載該不鏽鋼套之用途。此外，同案被告翁年億於本院審理時
    亦供稱：不鏽鋼套本來係要做彈殼，但因不合用，伊已全部
    丟掉等語，且被告黃芳益於原審審理時亦供稱：翁年億沒有
    告訴伊不鏽鋼套之用途等語。
(3)、綜上，足認被告黃芳益雖曾將不鏽鋼套32個交予同案被告翁
    年億，然其此部分行為尚與同案被告翁年億所犯前述之未經
    許可，製造、販賣可發射子彈具有殺傷力之土造長槍之犯行
    無任何關聯。
(六)、從而，公訴人認被告黃芳益所為前開部分行為，涉犯槍砲彈
    藥刀械管制條例第8條第1項之幫助犯罪嫌，其所憑之證據，
    顯未達通常一般人均不致所有懷疑，而得以確信其為真實之
    程度，此外，復查無其他證據證明被告確有公訴人所指此部
    分犯行。惟公訴意旨認此部分與前開被告黃方益論罪科刑部
    分，屬同一行為而為實質上或裁判上一罪，爰不另為無罪之
    諭知。
據上論斷，應依刑事訴訟法第369條第1項前段、第364條、第299
條第1項前段、第300條，槍砲彈藥刀械管制條例第8條第1項、第
12條第1項、第2項、第13條第1項，刑法第11條前段、第28條、
第55條、第59條、第51條第5款、第42條第3項、第74條第1項第
2款、第38條第1項第1款、第2款，判決如主文。
本案經檢察官張慧瓊到庭執行職務。
中    華    民    國    100    年    3    月    2     日
            刑事第十庭    審判長法  官  江  錫  麟
                                法  官  陳      葳
                                法  官  紀  文  勝
以上正本證明與原本無異。
如不服本判決應於收受送達後10日內向本院提出上訴書狀，其未
敘述上訴之理由者，並得於提起上訴後10日內向本院補提理由書
（均須按他造當事人之人數附繕本）「切勿逕送上級法院」。
                                書記官  吳  姁  穗
中    華    民    國   100    年    3     月    3     日
附錄：
槍砲彈藥刀械管制條例第8條第1項
未經許可，製造、販賣或運輸鋼筆槍、瓦斯槍、麻醉槍、獵槍、
空氣槍或第4條第1項第1款所定其他可發射金屬或子彈具有殺傷
力之各式槍砲者，處無期徒刑或5年以上有期徒刑，併科新臺幣1
千萬元以下罰金。
槍砲彈藥刀械管制條例第12條第1項、第2項
未經許可，製造、販賣或運輸子彈者，處1年以上7年以下有期徒
刑，併科新台幣500萬元以下罰金。
未經許可，轉讓、出租或出借子彈者，處6月以上5年以下有期徒
刑，併科新台幣300萬元以下罰金。
槍砲彈藥刀械管制條例第13條第1項
未經許可，製造、販賣或運輸槍砲、彈藥之主要組成零件者，處
3年以上10年以下有期徒刑，併科新台幣700萬元以下罰金。